臺灣高雄地方法院民事判決　　　　　　　110年度訴字第264號
原　　　告　莊金蓮　
訴訟代理人　許惠溥　


被　　　告　陳宥同（原名陳發順）




上列當事人間請求返還不當得利事件，本院於民國110 年12月23
日言詞辯論終結，判決如下：
    主      文
原告之訴及假執行之聲請均駁回。
訴訟費用由原告負擔。
    事實及理由
壹、程序部分
    按訴狀送達後，原告不得將原訴變更或追加他訴，但擴張或
    減縮應受判決事項之聲明者，不在此限，民事訴訟法第255
    條第1 項第3 款定有明文。本件原告起訴時原聲明：被告應
    給付原告新臺幣（下同）167 萬元，及自起訴狀繕本送達被
    告翌日至清償日止，按週年利率5 ％計算之利息（見審訴卷
    第11頁）；嗣於民國110 年10月7 日言詞辯論時變更聲明為
    ：（一）被告應給付原告337 萬元，及其中167 萬元自105
    年6 月7 日起至清償日止，按週年利率5 ％計算之利息；（
    二）原告願供擔保，請淮予宣告假執行（見本院卷一第381
    頁），核屬擴張應受判決事項之聲明，揆諸前揭規定，應予
    准許。
貳、實體部分
一、原告主張：兩造為姊弟關係，訴外人陳○○國（92年間更名
    為莊○國，於92年10月間過世，下稱陳○○國）為兩造父親
    。原告婚前將其收入總額800萬元交予陳○○國保管。陳○
    ○國於88年2月間購買門牌號碼高雄市○○區○○○路000巷
    0弄00號房屋（下稱系爭房屋）登記於被告名下，除自備款
    外，向亞洲信託股份有限公司（下稱亞洲信託）抵押設定
    360萬元辦理貸款，被告每月繳付3萬元予陳○○國以繳納系
    爭房屋貸款，期間繳付13期共計39萬元。嗣陳○○國認為貸
    款利息過高，經原告同意於90年4月4日將其保管之金錢中提
    撥200萬元匯至亞洲信託為被告清償系爭房屋貸款（下就此
    200萬元稱系爭代償款），迄至陳○○國中風後始告知被告
    上情，要求被告須返還系爭代償款予原告，亦經被告允諾（
    下稱系爭還款協議）。而原告於陳○○國死亡後，因身處偏
    鄉農畜牧工作繁忙，即請被告將應返還之200萬元代償款轉
    匯予訴外人陳○霖代為繳交保險費，然被告自89年起陸續以
    購屋手頭緊，在外工作（騎、開車）壓力大，需保險轉移風
    險為由，託陳○霖於桃園購買全球人壽（原國華人壽）共4
    張保單，首期保費均由陳○霖代墊，被告自93年1月20日起
    陸續將保費分次匯款償還予陳○霖，迄至105年6月7日匯款
    33萬元至原告帳戶（即附表編號8）後，以電話告知原告已
    全數清償代償款200萬元完畢。詎被告竟於107年12月18日對
    原告及陳○霖起訴請求損害賠償，主張受原告及陳○霖詐欺
    方給付附表所示之費用或裝潢款，經臺灣橋頭地方法院（下
    稱橋頭地院）108年度訴字第289號（下稱前案）民事判決駁
    回被告之訴確定，原告經前案訴訟，始知悉被告所繳交之保
    險費為其本人之保險費，甚至有母親之投資款，是附表所示
    各編號款項，被告實際僅還款33萬元（即附表編號8），其
    餘均非用以給付系爭代償款。又自90年5月4日起至105年6月
    7日止，被告尚應依約按月給付原告3萬元之利息，原告自得
    依系爭還款協議及不當得利法律關係請求法院擇一為原告勝
    訴之判決，命被告清償剩餘之代償款167萬元（計算式：200
    萬元－33萬元＝167萬元），及170萬元利息（即前述自90年
    5月4日起至105年6月7日止，按月給付原告3萬元之利息，惟
    原告僅請求其中170萬元），合計337萬元等語，並聲明：如
    前揭變更後之聲明所示。
二、被告則以：兩造從未達成系爭還款協議，亦否認陳○○國有
    以原告之200 萬元款項清償系爭房屋貸款，實情為陳○○國
    過世後，原告及陳○霖向被告謊稱上情，致被告因而陷於錯
    誤，方按原告及陳○霖之指示陸續交付如附表所示款項或以
    裝潢款抵償，用以清償原告系爭代償款，被告嗣後察覺錯誤
    方提起前案訴訟，僅因未及在上訴期間繳納上訴費方確定，
    本案實應重新認定事實。退步言，縱認兩造間有達成系爭還
    款協議，惟從未提及被告應再按月給付3 萬元之利息予原告
    ，原告另請求被告支付利息，自屬無據。況陳○霖於前案中
    均肯認附表編號1 、3 、4 所示款項均係用以清償系爭代償
    款，則以附表所示款項及裝潢款，加計被告在陳○○國生前
    ，按月給付3 萬元，共13期39萬元之款項後，被告實已清償
    200 萬元之系爭代償款完畢，原告再起訴請求被告給付上開
    款項，自無理由等語置辯，並聲明：（一）原告之訴駁回。
    （二）如受不利判決，願供擔保請准宣告免為假執行。
三、經查，兩造及陳○霖為姊弟關係（被告稱原告為三姐、稱陳
    ○霖為四姐），陳○○國、陳○纏為兩造父母；被告前以原
    告及陳○霖向其謊稱有代償系爭房屋貸款，致其陷於錯誤而
    陸續交付如附表編號1 至5 、編號8 所示之款項，及附表編
    號6 、7 、9 所示工程款以抵償系爭代償款為由，對原告及
    陳○霖提起損害賠償事件，經橋頭地院前案審理後，判決駁
    回被告之訴，因被告未繳納上訴費而遭裁定駁回上訴確定等
    情，有前案判決附卷可考（見審訴卷第37頁至第48頁），並
    經本院調閱前案卷證核閱無訛，此部分之事實，自堪認定。
四、本件爭點：
（一）兩造間有無達成系爭還款協議？原告另向被告請求利息，
      是否有據？
（二）如有達成該協議，被告就系爭代償款，是否已全數清償完
      畢？
    1.被告就生前交付予父親之39萬元款項，是否係用以清償系
      爭代償款？
    2.被告有無交付附表編號4 之現金予陳○霖，並用以清償系
      爭代償款？ 
    3.除附表編號8 外，就附表各編號所示款項，是否均係用以
      清償系爭代償款？
五、本院之判斷
（一）兩造間有無達成系爭還款協議？原告另向被告請求利息，
      是否有據？
    1.按確定判決之既判力，以訴訟標的經表現於主文判斷事項
      為限，判決理由雖無既判力，但法院於判決理由中，就訴
      訟標的以外，當事人主張之重要爭點，若本於當事人事實
      審言詞辯論之結果已為判斷時，對此重要爭點所為之判斷
      ，除有顯然違背法令，或當事人已提出新訴訟資料，足以
      推翻原判斷之情形外，法院在判斷之同時，應解為同一當
      事人就該已經法院判斷之重要爭點之法律關係，不得作相
      反之主張或判斷，始符民事訴訟上誠信原則，此即學理上
      所謂爭點效、禁反言（最高法院98年度台上字第911 號判
      決意旨參照）。
    2.經查，被告於前案中係主張原告及陳○霖就系爭代償款一
      節為虛構，經原告及陳○霖所否認，並以莊金蓮確實有代
      原告清償系爭房屋貸款，並無侵權行為或不當得利等語置
      辯，是前案爭點，即為原告是否有代被告清償系爭房屋貸
      款，原告及陳○霖有無以此為由詐欺被告，使其交付如附
      表所示款項或裝潢款。雖前案就附表編號1至6部分係以被
      告之侵權行為損害賠償請求權已逾消滅時效為由，予以駁
      回，惟仍就附表編號7至9之部分予以實體論斷，且綜合由
      陳○纏、原告、陳○霖、訴外人陳金珠、訴外人莊發財於
      107年8月12日所書立，並由訴外人鄧寶玉簽名見證之協議
      書、證人鄧寶玉、證人即兩造之兄弟莊發財之證述、及
      105年5月間被告與陳○霖之Line對話紀錄等證據，綜合判
      斷原告及陳○霖所辯：原告曾以其200萬元代被告繳納系
      爭房屋房貸款，及被告應返還原告系爭代償款，應屬真實
      ，且被告不能證明原告及陳○霖有虛構系爭代償款等事實
      （見審訴卷第41頁至第43頁）。顯已就原告有為被告代償
      系爭房屋貸款，被告應償還原告系爭代償款，故被告依原
      告及陳○霖之要求，以附表所示款項及裝潢款抵償系爭代
      償款，原告及陳○霖並無詐欺被告，亦無不當得利等爭點
      ，已做成之判斷，被告猶於本件再為爭執，否認有系爭代
      償款，亦否認有與原告達成系爭代償協議，惟前案判決之
      上開判斷並無顯然違背法令之情，被告亦未能提出足以推
      翻前案判斷之新訴訟資料，依上開說明，本院就上開爭點
      ，亦不得為相反之判斷。而原告既有為被告支出系爭代償
      款，且經原告及陳○霖告以上情，而經被告允諾還款達成
      系爭還款協議，方陸續以附表編號1至4、編號5至9所示款
      項或裝潢款抵償，被告就此並無受詐欺，則被告此部分所
      辯，即難採憑。
    3.至於原告雖主張被告自90年5 月4 日起至105 年6 月7 日
      止，尚應按月給付原告3 萬元利息云云。
    ⑴然倘以原告所述上開方式按月給付3 萬元計息，以15年間
      計算，則被告單就「利息」即需給付原告高達540 萬元（
      計算式：3 萬元×12月×15年），惟依原告起訴狀所陳「
      被告於105 年6 月7 日匯款33萬元予原告後（即附表編號
      8 所示款項）透過電話向其稱系爭代償款200 萬元已全數
      返還完畢。卻於107 年12月18日對原告及莊金蓮提起前案
      訴訟」等語（見審訴卷第13頁），而原告亦強調係被告對
      其提起前案訴訟後，始查悉除附表編號8 所示之33萬款項
      外，其餘均非用以清償系爭代償款等語。則依原告所陳，
      在105 年6 月7 日被告以電話告知系爭代償款全數清償完
      畢時，原告並無任何異議，是嗣後107 年底被告另提起前
      案訴訟始察覺有異，然倘以原告所述被告除返還系爭代償
      款200 萬元外，尚需給付高達540 萬元之利息，原告實無
      不明被告實際給付款項多寡，即據對被告所稱清償完畢一
      節毫無異議之理。是以原告當時，除對於被告就系爭代償
      款之本金200萬元已支付完畢無意見外，亦未另表明尚有
      高達540萬元之利息未支付，則系爭代償協議是否包含被
      告尚需按月給付原告3萬元之利息，實有疑問。
    ⑵證人陳○霖於本院審理時雖證稱：當初講好要有利息，被
      告每月給三萬不只還本金，而是依照銀行計算，要扣掉利
      息，所以父親有說就是正常繳款，繳三萬一直繳到貸款全
      部付清為止。一直到父親過世，還在喪禮上有爭執，我當
      時就提議，如果被告可以一次還原告200 萬元就沒有利息
      問題，但如果無法一次還200 萬元就還是要按照剛才所述
      之方式還款。但是我猜被告的認知是3 萬都是還本金等語
      （見本院卷一第266 頁），是證人陳○霖雖證稱：有講好
      要給利息，係以每月繳納3 萬元之方式直到貸款繳納完畢
      ，則該3 萬元應係如同銀行還款，以本息攤還之方式清償
      ，亦與原告所述另需按月給付原告3 萬元之利息不同。況
      倘以原告所述方式，除償還系爭代償款200 萬元外，在未
      清償完畢前尚需按月給付3 萬元之利息，此種繳款方式，
      被告尚需繳納高於銀行貸款之利息，而支出更多費用，則
      何需由原告先為其代償房貸？參以證人陳○霖亦證稱其猜
      測被告之認知係3 萬元均要返還本金等語，是以前述有關
      兩造洽談已還款完畢一節觀之，當認被告所辯並未另外達
      成被告應給付原告利息之合意，較為可採。是原告請求被
      告另給付利息，然未能就此部分之事實舉證以實其說，自
      屬無據，應予駁回。
（二）如有達成該協議，被告就系爭代償款，是否已全數清償完
      畢？
    1.被告就生前交付予父親之39萬元款項（下稱系爭39萬元）
      ，是否係用以清償系爭代償款？
    ⑴按向第三人為清償，經其受領者，其效力依左列各款之規
      定：一、經債權人承認或受領人於受領後取得其債權者，
      有清償之效力。二、受領人係債權之準占有人者，以債務
      人不知其非債權人者為限，有清償之效力。三、除前二款
      情形外，於債權人因而受利益之限度內，有清償之效力。
      民法第310 條定有明文。查，被告在陳○○國生前有按月
      交付3 萬元，共13期之系爭39萬元予陳○○國一節，為兩
      造所不爭執，惟原告主張因並未收受上開款項，故無從認
      定係用以清償系爭代償款云云。而觀原告起訴狀所陳：原
      告同意於90年4 月4 日將其保管之金錢中提撥200 萬元為
      被告清償系爭房屋貸款，期間被告共繳付13期合計39萬元
      整予陳○○國，迄至陳○○國中風後始告知被告係原告代
      為清償亞洲信託200 萬之情，並要求被告須返還原告200
      萬元整等語（見審訴卷第13頁），核與被告於本院審理時
      所稱：我按月繳納3 萬元給陳○○國時，還不知道原告有
      以200 萬元代償房屋貸款，是後來93年原告跟我拿錢時才
      跟我說等語（見本院卷一第382 頁），乃與原告起訴狀所
      述之經過相符，堪認在原告為被告代償系爭房屋貸款後，
      被告仍按原定方式即依陳○○國之指示，按月給付3 萬元
      之款項予陳○○國，供陳○○國清償系爭房屋貸款，而原
      告亦知上情而同意被告繼續交付3 萬元予陳○○國，直至
      陳○○國中風後始告知被告上情，足徵被告對第三人即陳
      ○○國之清償，均經債權人即原告同意後所為，則依前引
      民法第310 條第1 款之規定，自生清償之效力。
    ⑵再者，證人陳○霖於本院審理時復證稱：當初繳這筆貸款
      就是想不要讓銀行賺利息，所以父親有跟被告說，一樣正
      常每個月拿36000多元給父親，3萬元父親說會幫原告存起
      來，另外尾款就由父親拿去付銀行的利息。但是這39萬元
      都還在我父親的帳戶，實際上都沒有給原告等語（見本院
      卷一第265頁），亦已證稱被告係依陳○○國之指示，按
      月繼續交付3萬元予陳○○國，則以證人陳○霖所證，被
      告按月將3萬元交付予陳○○國以支付系爭房屋貸款，陳
      ○○國則表示會替原告將該筆款項存起來等語，益徵原告
      亦同意被告以將款項交付予陳○○國之方式清償系爭代償
      款，則審酌證人莊發財前案時證稱：家庭中兄弟姐妹結婚
      前工作收入都由父母親保管等語（見前案訴字卷第71頁）
      ，堪認原告亦同意系爭39萬元交予父親保管，至於陳○○
      國嗣後有無替原告存款，有無將款項交付予原告等節，即
      屬原告如何向陳○○國請求，實不影響被告所為向第三人
      清償之效力。是原告主張其並未收受系爭39萬元，故不能
      認被告以系爭39萬元清償系爭代償款云云，即不可採。
    ⑶佐以兩造及陳○霖對帳經過，依105 年5 月間陳○霖與被
      告之Line對話紀錄所載：「
      被告：這些93年的匯款單就100 萬，再加上13月×3 萬，
            再加裝潢19萬多=158萬。育誠裝潢費13萬，如果沒
            有多餘或其他費用我想馬上還應該不困難。你再跟
            三姐對照看看
      陳○霖：13個月39萬是老爸收款，沒給三姐，現在對口應
              該找老媽要囉
      被告：都一樣，帳清楚就好
      陳○霖：明天我們正式對造（應為「帳」之誤載）後再回
              覆你
      被告：嗯，93年確實有還這些款項
      （105 年5 月17日）
      陳○霖：帳目核對無誤，現在你跟老媽合併差三姐68萬
      被告：好的等語（見前案訴字卷第94至96頁) 
      是依二人當時所陳對帳情形，被告計算其所匯款項及裝潢
      款後之總和（即前述對話所稱93年匯款100 萬＋39萬＋裝
      潢19萬＋育誠裝潢費13萬＝171 萬）為171 萬元，以系爭
      代償款之200 萬元扣除171 萬元後，餘款即為29萬元。而
      陳○霖又陳稱「該39萬元要找老媽要」，方會得出「現在
      你跟老媽合併差原告68萬元」之結論（39萬＋29萬＝68萬
      ）。又上開對話所稱「93年匯款100 萬」即為附表編號1
      、3 、4 之合計（其中編號4 差額2 萬元，被告稱乃由陳
      ○霖收取，故被告係以20萬元計算）、「裝潢19萬＋育誠
      裝潢費13萬」則分別為附表編號6 、7 所示裝潢款。是上
      情既依陳○霖所述已與原告對帳完畢，當認此部分之款項
      （即附表編號1 、3 、4 、編號6 、7 ），均係被告用以
      清償原告系爭代償款，否則陳○霖自無於當時向被告表示
      帳目均與原告核對無誤之可能。
    ⑷針對上開對話紀錄，證人陳○霖於本院審理時係證稱：【
      問：證人在對話紀錄與被告稱：「帳目全核對無誤，已向
      三姐確認了，現在你跟老媽合併差三姐68萬」等語，當時
      68萬元如何計算？】我們家就很愛買保險，所以我也有幫
      原告買保險，原告也有拿錢讓我付保費，並問我錢夠不夠
      ，我當時雖然跟原告說，是否同意被告匯款給我，幫你繳
      保費，但實際上，我是私心把被告匯給我的錢拿來清償被
      告還欠我的其他款項，這些錢其實原告確實都不清楚等語
      （見本院卷一第266 頁），則依證人陳○霖所證，當初已
      有得原告同意，請被告將款項交付予陳○霖，以此代繳納
      原告之保費，亦與原告起訴狀所載「請被告將200 萬元代
      償款轉匯予陳○霖代為繳交保險費」一節相符，而在前案
      中陳○霖亦均承認附表編號1 、3 、4 （見前案訴字卷第
      115 頁）之款項係被告用以清償原告之系爭代償款，益徵
      原告均同意被告將原應向原告清償之系爭代償款，交付予
      陳○霖，則承前述，被告對第三人即陳○霖之清償，均經
      債權人即原告同意後所為，依民法第310 條第1 款之規定
      ，自生清償之效力。至於陳○霖雖證稱，其私自將款項作
      為清償被告對其之其他欠款一節，實屬原告嗣後如何向陳
      ○霖請求之問題，要不影響被告依原告及陳○霖之指示所
      為清償之效力。
    ⑸參以上開對話（即105 年5 月17日）後，被告才由配偶蘇
      ○櫻匯款附表編號8 之105 年6 月7 日35萬予原告（其中
      2 萬元作為原告兒子許○誠之結婚禮金，為兩造所不爭執
      ）。而觀諸附表編號8 所示匯款單之註記（見本院卷二第
      129 頁），「①含二萬育誠禮金、②裝潢費、③97.04.04
      尚欠454,714 元」等語，而如以當時蘇○櫻註記之在97年
      4 月4 日尚欠款「454,714 元」，再扣除附表編號7 即許
      ○誠裝潢款131,650 元後，餘額為323,064 元，則被告因
      而以整數匯款33萬元予原告後，向原告表示已清償完畢一
      節，即與前述對帳後之金額相符。至於有關「97.04.04尚
      欠454,714 元」係如何計算一節，被告則陳明係以「①39
      萬＋②裝潢尾款140600＋③羊舍差額14686 －④差額借款
      100 萬＝④454714元」所計算，其中「④差額借款100 萬
      」則是前述「以系爭代償款200 萬元，扣除『93年間匯款
      100 萬元』後之餘額100 萬元」等語（見本院卷二第129
      頁、第135 頁），是審酌被告經計算上述款項後，匯款33
      萬元予原告，向原告陳稱系爭代償款均已清償完畢一節，
      陳○霖於前案中亦陳稱：如果被告沒有告我們，原告還以
      為被告還清了等語（見前案訴字卷第113 頁），均足認原
      告確有同意被告以附表（除編號5 以外）各編號所示款項
      或裝潢款償還系爭代償款。至於證人陳○霖與本件審理時
      所證雖均反於前案所述，否認附表編號1 、3 、4 之款項
      係用以清償系爭代償款（見本院卷第263 頁至第265 頁）
      ，惟其就該部分在本院之證述內容，實與前揭與被告之對
      話紀錄所述相違，審酌105 年為上開對話期間，兩造及陳
      ○霖尚無任何訴訟，當時關係應尚屬融洽，應以該對話紀
      錄所述，較為可採，即無從以陳○霖於本院審理時就此部
      分之證述，為有利於原告之認定。
    2.被告有無交付附表編號4 之現金予陳○霖，並用以清償系
      爭200萬元款項？ 
      被告辯稱有於93年1 月28日，在高雄市○○區○○路000
      號0樓之0陳金蘭住處當面交付附表編號4所示41,000元予
      陳○霖一節，為原告所否認。證人陳○霖於本院審理時雖
      亦否認曾收受該筆現款，惟證稱：那時候我還會去看我媽
      媽，地址我不確定，但就是在子華路等語（見本院卷一第
      263頁），益徵證人陳○霖並未否認前開時、地，毫無與
      被告見面之可能。則參酌被告就附表編號所示匯款（或無
      摺存款）憑證，均有註記各筆匯款之具體事由【例如：附
      表編號1所示30萬元，記載「還三姐借支」（前案審訴卷
      第36頁）；附表編號3所示459,000元，記載「93/1/2 8還
      三姐41000」、「還三姐借款（暫入四姐帳戶）」（前案
      審訴卷第38頁）；附表編號4所示18萬元，記載「還三姐
      20萬扣2萬代收桃園違約金」（前案審訴卷第40頁）；附
      表編號8所示33萬元（如前述⒈⑸所載）】，堪認被告或
      其配偶於匯款時均會於當時註明匯款事由及情形，以利事
      後核對。則以附表編號3所示459,000元，記載「93 /1/28
      還三姐41000」、「還三姐借款（暫入四姐帳戶）等語，
      已特別註明曾於93年1月28日還原告41,000元，方於附表
      編號3所示在93年8月16日匯款予陳○霖時，匯款459,000
      元，顯係當時加計41,000元後，以該款項湊足整數50萬元
      而便利計算，否則被告以被告其餘匯款（除附表編號5所
      示不列入清償系爭代償款外，此部分詳後述），均係以整
      數之款項為之，實無在此次反於常情而匯款459,000元之
      理，是被告於上開匯款單上所為之註記，應非子虛。則依
      上情，被告確有交付附表編號4之現金予陳○霖，並用以
      清償系爭200萬元款項等節，自堪認定。
    3.除附表編號8 外，就附表各編號所示款項，是否均係用以
      清償系爭200 萬元款項？ 
      依前所述，附表編號1 、3 、4 所示款項，及編號6 、7
      所示裝潢款，均係清償系爭代償款。附表編號5 所示474,
      000 元，被告於前案中，既已表明係作為母親陳○纏之投
      資款（見前案審訴卷第115 頁至第116 頁），且前述對帳
      過程，被告均未將此筆近50萬元之款項納入計算，倘此筆
      匯款確實用以清償系爭代償款，被告實無不將之列入之可
      能，是附表編號5 所示474,000 元自難認係用以清償系爭
      代償款。又附表編號8 所示15,000元之裝潢款，原告雖主
      張係用以抵償被告應付之利息云云，惟本件無從認定被告
      應給付利息予原告一節，已如前述，復無事證可認被告係
      無償為原告辦理該工程，則被告辯稱該裝潢款亦係用以抵
      償系爭代償款，即屬可採。
六、綜上所述，附表編號1 至4 、編號8 所示款項，及編號6 、
    7 、9 所示裝潢款（共1,647,150 元），均係被告用以清償
    原告系爭代償款，不因實際匯款予陳○霖而影響其清償效力
    ，再加計系爭39萬元，合計為2,037,150 元，已逾系爭代償
    款200 萬元，足徵被告均已清償完畢，原告復未能證明兩造
    就系爭還款協議另有約定利息，原告自無從依系爭還款協議
    請求被告給付，亦無從認被告有何不當得利之情形。從而，
    原告依系爭還款協議及不當得利法律關係，請求被告給付原
    告337 萬元，及其中167 萬元自105 年6 月7 日起至清償日
    止，按週年利率5 ％計算之利息，為無理由，應予駁回。原
    告假執行之聲請亦失所附麗，爰併予駁回。
七、本件事證已臻明確，兩造其餘主張陳述及所提之證據，經審
    酌後於本件判決結果無影響，爰不逐一論述，附此敘明。至
    於被告聲請調閱陳○霖前夫帳戶存款帳戶明細，以查明陳○
    霖收受款項情形，惟依前開事證，已足認定被告已清償系爭
    還款協議完畢，此部分即無調查之必要，併此敘明。
八、訴訟費用負擔之依據：民事訴訟法第78條。
中    華    民    國  111     年    1     月    13    日
                  民事第三庭  法  官  鄭珮玟
以上正本係照原本作成。
如對本判決上訴，須於判決送達後20日內向本院提出上訴狀。如
委任律師提起上訴者，應一併繳納上訴審裁判費。
中    華    民    國  111     年    1     月    13    日
                              書記官  王芷鈴
附表：
┌──┬────┬──────┬────┬───────┬────────┐
│編號│給付對象│給付時間（民│給付方式│備註          │本案原告主張    │
│    │        │國）        │        │（下均為前案審│                │
│    │        ├──────┤        │訴卷）        │                │
│    │        │金額（新臺幣│        │              │                │
│    │        │）          │        │              │                │
├──┼────┼──────┼────┼───────┼────────┤
│１  │陳○霖  │300,000元   │匯款    │依陳○霖指示匯│原告主張實際係匯│
│    │        │            │        │款至裕昌汽車公│款至陳○霖帳戶繳│
│    │        ├──────┤        │司帳戶        │納被告之保費及裝│
│    │        │93年1 月20日│        │（第36頁）    │設電腦21000 元等│
│    │        │            │        │              │費用。          │
├──┼────┼──────┼────┼───────┼────────┤
│２  │陳○霖  │93年1 月28日│現金    │在高雄市左營區│原告否認有收受。│
│    │        │            │        │子華路128號3樓│                │
│    │        ├──────┤        │之3陳金蘭住處 │                │
│    │        │41,000元    │        │當面交付      │                │
├──┼────┼──────┼────┼───────┼────────┤
│３  │陳○霖  │93年8 月16日│郵局無摺│依陳○霖指示匯│原告主張實際係匯│
│    │        │            │存款    │款至陳○霖帳戶│款至陳○霖帳戶繳│
│    │        ├──────┤        │（第38頁）    │納被告之保費及裝│
│    │        │459,000元   │        │              │設電腦21000 元等│
│    │        │            │        │              │費用。          │
├──┼────┼──────┼────┼───────┼────────┤
│４  │陳○霖  │93年12月13日│郵局無摺│依陳○霖指示匯│原告主張實際係匯│
│    │        │            │存款    │款至陳○霖帳  │款至陳○霖帳戶繳│
│    │        ├──────┤        │戶（第40頁）  │納被告之保費及裝│
│    │        │180,000元   │        │              │設電腦21000 元等│
│    │        │            │        │              │費用。          │
├──┼────┼──────┼────┼───────┼────────┤
│５  │陳○霖  │94年5 月11日│匯款    │依陳○霖指示匯│原告主張被告在前│
│    │        │            │        │款至其個人帳  │案已自承係作為母│
│    │        ├──────┤        │戶（第42頁）  │親陳○纏之投資款│
│    │        │474,000元   │        │              │                │
├──┼────┼──────┼────┼───────┼────────┤
│６  │莊金蓮  │94年10月間  │裝潢施工│莊金蓮委請原告│原告主張該費用係│
│    │        ├──────┤        │施作臥室裝潢之│用以抵償200 萬元│
│    │        │            │        │工程款（第44頁│之利息。        │
│    │        │190,500元   │        │）            │                │
├──┼────┼──────┼────┼───────┼────────┤
│７  │莊金蓮  │105 年5 月間│裝潢施工│莊金蓮委請原告│原告主張該費用係│
│    │        │            │        │施作其子許○誠│用以抵償200 萬元│
│    │        ├──────┤        │臥室裝潢之工程│之利息。        │
│    │        │131,650元   │        │款（第46頁）  │                │
│    │        │            │        │              │                │
├──┼────┼──────┼────┼───────┼────────┤
│８  │莊金蓮  │105 年6 月7 │匯款    │依莊金蓮指示匯│原告主張僅有此款│
│    │        │日          │        │款35萬元至其個│項係用以清償系爭│
│    │        ├──────┤        │人帳戶，其中2 │代償款。        │
│    │        │330,000元   │        │萬元為其子許育│                │
│    │        │            │        │誠結婚禮金，故│                │
│    │        │            │        │予扣除（第48頁│                │
│    │        │            │        │）            │                │
├──┼────┼──────┼────┼───────┼────────┤
│９  │莊金蓮  │105 年7 月間│裝潢    │莊金蓮委請原告│原告主張該費用係│
│    │        │            │施工    │施作豬舍導流板│用以抵償200 萬元│
│    │        ├──────┤        │之工程款（第50│之利息。        │
│    │        │15,000元    │        │頁）          │                │
└──┴────┴──────┴────┴───────┴────────┘